【裁判字號】    98,交易,260
【裁判日期】    981029
【裁判案由】    業務過失傷害
【裁判全文】
臺灣臺北地方法院刑事判決             98年度交易字第260號
公  訴  人  臺灣臺北地方法院檢察署檢察官
被      告  丙○○
上列被告因業務過失傷害案件，經檢察官提起公訴（98年度調偵
字第471號），因被告於準備程序進行中就被訴事實為有罪之陳
述，且所犯非死刑、無期徒刑、最輕本刑為三年以上有期徒刑之
罪或高等法院管轄第一審案件，經告知簡式審判程序之旨，並聽
取檢察官、被告之意見後，經本院合議庭裁定由受命法官獨任進
行簡式審判程序，本院判決如下：
    主  文
丙○○從事業務之人，因業務上之過失傷害人，處拘役貳拾日，
如易科罰金，以新臺幣壹仟元折算壹日。緩刑貳年，並應於民國
九十八年十二月三十日前向乙○○給付新臺幣捌仟元，於民國九
十九年一月三十日前向乙○○給付新臺幣捌仟元，於民國九十九
年二月二十八日前向乙○○給付新臺幣肆仟元。如有一期遲延給
付，其後之給付視為全部到期。
    事  實
一、丙○○係計程車司機，以駕駛計程車於道路上隨機載客為其
    主要業務，為從事業務之人。於民國97年6月2日下午12時35
    分許，駕駛車牌號碼848-CJ號營業用小客車，沿臺北市大安
    區○○○路○段北向南方向行駛至52號前時，本應注意變換
    車道時，應先顯示方向燈光或手勢，及應讓直行車先行，並
    注意安全距離，而當時天候陰，日間自然光線、柏油路面、
    乾燥、無缺陷、無障礙物、視距良好，並無視線較差無法注
    意之情事，竟疏未注意及此，未顯示方向燈且未讓直行車先
    行，即貿然由第二車道變換至右側第三車道，適有甲○○騎
    乘車牌號碼178-CHW號重型機車後載乙○○，同向直行於該
    路段第三車道，見狀緊急煞車而失控倒地，致乙○○受有右
    踝挫傷、頭部外傷及腦震盪等傷害，丙○○於事故發生後，
    犯罪未被發覺前，在現場等候，並於有偵查犯罪權限之公務
    員知悉其犯罪前，向到場處理之警員承認其肇事並接受裁判
    。
二、案經甲○○、乙○○訴由臺灣臺北地方法院檢察署檢察官偵
    查起訴，丙○○於本院準備程序中就被訴事實為有罪之陳述
    ，經告知簡式審判程序之旨，並聽取當事人之意見後，經本
    院合議庭裁定由受命法官獨任進行簡式審判程序。
    理  由
一、訊據被告對於上揭犯罪事實坦承不諱，核與告訴人甲○○、
    乙○○所述情節相符，復有國立臺灣大學醫學院附設醫院及
    財團法人佛教慈濟醫院臺北分院診斷證明書2紙、臺北市政
    府警察局大安分局交通分隊道路交通事故現場圖、調查報告
    表、補充資料表、談話紀錄表、事故現場暨車損照片等在卷
    可佐，被告自白與事實相符，應可採信。按變換車道時，應
    先顯示方向燈光或手勢，且應讓直行車先行，並注意安全距
    離，道路交通安全規則第91條第6款、第98條第1項第6款分
    別定有明文，被告係計程車駕駛，以開車載客為其業務，本
    應遵守上述交通安全規則之規定，而依卷附道路交通事故調
    查報告表 (一)所載，事故發生時天候陰，日間自然光線、
    柏油路面、乾燥、無缺陷、無障礙物、視距良好，並無視線
    較差無法注意之情事，依被告之智識、能力，如予稍加注意
    即能認識且避免危險結果之發生，詎竟疏未注意及此，仍貿
    然變換車道，致肇生本件車禍，告訴人乙○○並因此受有上
    開傷害，是以被告之過失駕車行為，與告訴人乙○○之受傷
    結果間，具有相當因果關係至明。本件事證明確，被告犯行
    堪以認定，應予依法論科。
二、按刑法上所謂業務，係指個人基於其社會地位繼續反覆所執
    行之事務，包括主要業務及其附隨之準備工作與輔助事務在
    內，最高法院89年台上字第8075號著有判例。被告係計程車
    駕駛，當日駕駛計程車於道路上隨機載客，而為執行業務之
    行為。被告為從事業務之人，其駕駛計程車途中肇事致告訴
    人乙○○受傷，核被告所為，係犯刑法第284條第2項之業務
    過失傷害罪。又本件車禍發生後，被告於到場處理之警員知
    悉何人為肇事者前，即向警員主動告知係肇事者，此有臺北
    市○○○○○道路交通事故肇事人自首紀錄表1份在卷可證
    （發查卷第15頁），是被告既於犯罪未發覺前即自首而接受
    裁判，符合自首之規定，應依刑法第62條前段之規定，減輕
    其刑。爰審酌被告因一時輕忽而肇事致人受傷，本件僅告訴
    人乙○○受有前揭傷害，告訴人甲○○則未受有傷害，被告
    於事發後甚有意願與被害人和解，經偵查中送請臺北縣新店
    市調解委員會進行2次調解，惟第一次未能達成協議，第二
    次則因被害人未到場而無法調解，嗣於本院98年10月20日準
    備程序中，經被害人同意，由被告先於98年10月29日庭期支
    付1萬元，其餘2萬元分三期，由被告於第一個月及第二個月
    各支付8000元，第三個月則支付4000元之方式付清賠償金，
    此有本院準備程序筆錄可佐（本院卷第77頁反面至第78頁）
    ，被告業依約於98年10月29日準備程序攜帶現金1萬元到庭
    ，惟因被害人具狀請假而未能當庭給付，然被告仍於庭後依
    約將1萬元寄送至被害人居所，此有限時報值信函執據可參
    ，雖被害人經郵局通知後仍拒絕前往領收，然此實難歸咎於
    被告無賠償之誠意，且被告迄今仍願依98年10月20日準備程
    序所達成之條件分期給付賠償金予被害人，犯後復坦承犯行
    ，深有悔意，及被告之生活狀況等一切情狀，量處如主文所
    示之刑，並諭知易科罰金之折算標準。又被告前未曾受有期
    徒刑以上刑之宣告，有臺灣高等法院被告前案紀錄表在卷可
    稽，其因一時失慮，偶罹刑典，事後已坦承犯行，深具悔意
    ，復於案發後迫於經濟壓力，曾疑似燒碳自殺，經119 救護
    送醫，此有財團法人恩主公醫院乙種診斷證明書可佐，被告
    經此刑之宣告後，應知警惕而無再犯之虞，本院因認暫不執
    行其刑為當，予以宣告緩刑，用啟自新，並命被告依主文所
    示條件向被害人支付賠償金額，至保險理賠部分，因涉被害
    人需配合保險公司提出所需之相關證明文件，非被告所得主
    動作為，爰不於緩刑所附條件中列明。
三、按犯罪之被害人，得獨立告訴；被害人之法定代理人或配偶
    ，得獨立告訴，刑事訴訟法第232條、第233條分別定有明文
    ，查甲○○未因系爭交通事故而受有傷害，難謂本件傷害案
    件之被害人，惟其係被害人乙○○之配偶，依前揭規定仍得
    獨立告訴，附此敘明。
據上論斷，應依刑事訴訟法第273條之1第1項、第299條第1項前
段，刑法第284條第2項、第62條、第41條第1項前段、第74條第1
項第1款、第2項第3款，刑法施行法第1條之1，判決如主文。
本案經檢察官蘇維達到庭執行職務
中    華    民    國    98    年    10    月    29    日
                  刑事第八庭    法  官  楊蕙芬
以上正本證明與原本無異。
如不服本判決應於收受送達後10日內向本院提出上訴書狀，並應
敘述具體理由；其未敘述上訴理由者，應於上訴期間屆滿後20日
內向本院補提理由書（均須按他造當事人之人數附繕）「切勿逕
送上級法院」。
                                書記官  馬正道
中    華    民    國    98    年    11    月    19    日
附錄法條：
中華民國刑法第284條
（過失傷害罪）
因過失傷害人者，處 6 月以下有期徒刑、拘役或 5 百元以下罰
金，致重傷者，處 1 年以下有期徒刑、拘役或 5 百元以下罰金
。
從事業務之人，因業務上之過失傷害人者，處 1 年以下有期徒
刑、拘役或 1 千元以下罰金，致重傷者，處 3 年以下有期徒刑
、拘役或 2 千元以下罰金。


司法院資訊處製作；財團法人民間司法改革基金會備份。
